臺灣高等法院刑事裁定
111年度聲再字第557號
再審聲請人
即受判決人  邵建威



上列再審聲請人即受判決人因強盜等案件，對於本院104年度上
重訴字第11號，中華民國104年10月29日第二審確定判決（原審
案號：臺灣新北地方法院103年度重訴字第31號，起訴案號：臺
灣新北地方檢察署103年度偵字第14847號），聲請再審，本院裁
定如下：
    主  文
再審之聲請駁回。 
    理  由
一、聲請意旨略以：原確定判決對再審聲請人即受判決人（下稱
    聲請人）邵建威論以累犯加重刑度，惟聲請人所犯前案即臺
    灣新北地方法院98年度易字第2732號竊盜案件刑事判決（下
    稱A案），於民國99年6月7日確定，並於99年11月11日執行
    完畢，嗣該案與聲請人其他所犯即同法院98年度易字第1872
    號、99年度易字第264號竊盜案件刑事判決所諭知之刑度，
    經同法院於100年3月22日以100年度聲字第996號裁定，合併
    定應執行有期徒刑1年5月。因A案執行完畢日期在上開定應
    執行刑裁定前，因而參酌最高法院104年4月7日第6次刑事庭
    會議決議，原確定判決對聲請人論以累犯並加重其刑。然聲
    請人就原確定判決所認即於103年5月13日犯強盜殺人等罪，
    係在上開最高法院104年度第6次刑事庭會議變更累犯見解之
    前所為，為維護人民自由權利及對最高法院統一法律見解之
    信賴，自應適用有利於聲請人即最高法院100年度第6次刑事
    庭會議決議所認定，前已執行之有期徒刑部分，於定應執行
    刑時，僅應扣除，不能認定已執行完畢，而不得據為成立累
    犯之要件。況依大法官釋字第775號解釋，累犯加重本刑規
    定，致所受刑罰超過應負擔之罪責，恐讓憲法保障人身自由
    遭受過苛侵害，並限期相關機關於2年內修法，期間法官審
    案時應依該解釋作成判決。稽諸上開說明，原確定判決對累
    犯及加重其刑之認定，有違比例原則，聲請人權益難謂不受
    影響，故爰依刑事訴訟法第420條第1項第6款之規定，以發
    現新事實或新證據，單獨或與先前之證據綜合判斷，足認受
    有罪判決之人應受無罪、免訴、免刑或輕於原判決所認罪名
    之判決為由，提起再審之訴云云。
二、按刑事訴訟法第420條第1項第6款固規定有罪之判決確定後
    ，「因發現新事實或新證據，單獨或與先前之證據綜合判斷
    ，足認受有罪判決之人應受無罪、免訴、免刑或輕於原判決
    所認罪名之判決者」，為受判決人之利益，得聲請再審。然
    此條文既稱「應受無罪、免訴、免刑」或「輕於原判決所認
    『罪名』」，自與輕於原判決所宣告之「罪刑」有別。換言之
    ，所謂輕於原判決所認罪名，係指與原判決所認罪名比較，
    係相異且法定刑較輕之罪名而言。至於同一罪名之有無刑罰
    加減之原因，如自首、未遂犯、「累犯」等刑之加減，僅影
    響科刑範圍，但罪質不變，宣告刑之輕重，亦為量刑問題，
    均非屬前揭法條所指罪名範圍，自不得據以再審（最高法院
    105年度台抗字第346號、74年度台抗字第341號裁定意旨參
    照）。次按再審係對確定判決之事實錯誤而為之救濟方法，
    至於適用法律問題則不與焉。詳言之，對於有罪確定判決之
    救濟程序，依刑事訴訟法規定，有再審及非常上訴二種，前
    者係為原確定判決認定事實錯誤而設立之救濟程序，與後者
    係為糾正原確定判決違背法令者有別，是倘所指摘者，係關
    於原確定判決適用法律不當之情形，核屬非常上訴之範疇，
    並非聲請再審所得救濟（最高法院104年度台抗字第343號裁
    定意旨參照）。是倘對於原確定判決係以違背法令之理由聲
    明不服，自應依非常上訴程序尋求救濟，而非循再審程序所
    能救濟，二者迥不相同。
三、經查：　
　㈠聲請人於103年5月間因與他人共犯強盜殺人、遺棄屍體等犯
    行，經臺灣新北地方法院以103年度重訴字第31號判決，分
    別就強盜殺人、遺棄屍體、非法由自動付款設備取財等罪，
    各判處有期徒刑15年2月、7月、8月（並應均屬累犯而加重
    其刑），定應執行有期徒刑15年4月暨諭知沒收扣案繩索1條
    。嗣聲請人上訴，經本院以104年度上重訴字第11號判決（
    即原確定判決）綜合審酌聲請人之供述、共犯及證人之證述
    、卷附超商、提款機及共犯租屋處樓下監視器翻拍照片、中
    華電信資料查詢與google地圖、照片、手機雙向通聯紀錄、
    臺灣新北地方法院民事裁定、臨檢資料、被害人郵局帳戶之
    客戶歷史交易清單、臺灣新北地方法院檢察署檢驗報告書、
    相驗屍體證明書及現場照片、新北市政府警察局鑑驗書、法
    務部法醫研究所解剖報告書與鑑定報告書、新北市政府警察
    局土城分局頂埔派出所陳報單、新北市政府警察局刑事警察
    大隊刑事案件移送書，復有扣案之繩索及被害人之郵局提款
    卡等證據資料，經逐一剖析，互核印證結果，詳為說明所憑
    之依據與得心證之理由，仍據以認定確有本案犯罪事實，並
    說明聲請人辯稱並無實際參與遺棄屍體、非自願參與強盜殺
    人犯行之辯解如何不足採信，惟因聲請人同時有刑法第47條
    第1項累犯加重及同法第59條減刑事由，第一審判決於適用
    時漏未依同法第71條第1項規定先加後減；聲請人於共犯絞
    殺被害人過程時並無出言或出手阻止，第一審判決有所誤認
    並據為減輕其刑依據，認事用法即有疏誤；檢察官並未起訴
    聲請人同犯非法由自動付款設備取得他人之物罪，且該部分
    犯罪事實與聲請人經本院論罪科刑部分，並無實質上或裁判
    上一罪關係，第一審判決認聲請人犯上開罪名，並依數罪併
    罰之例科處刑罰，同有未洽等節，而撤銷改判，就聲請人所
    犯共同強盜殺人、遺棄屍體等罪行，分別判處有期徒刑17年
    、7月（仍應均屬累犯而加重其刑），並定應執行刑有期徒
    刑17年3月，並諭知沒收扣案繩索1條。聲請人再上訴，經最
    高法院以105年度台上字第408號判決以聲請人上訴不合法律
    上之程式為由，從程序上駁回上訴。是以原確定判決乃係綜
    合上揭各項事證，斟酌各項對聲請人有利、不利之證據，始
    認定聲請人確有本案犯行，此經本院調取上開各案判決核閱
    無訛。
  ㈡聲請人雖以前詞聲請再審，然聲請人對於原確定判決所認定
    之罪名，並無爭執，可知並非主張可獲致較輕於原確定判決
    所認定之罪名。至聲請再審意旨雖爭執原確定判決不應論以
    累犯加重其刑等情，則係同一罪名之有無刑罰加減之原因，
    僅影響科刑範圍，但罪質不變，自非屬再審程序之救濟範圍
    ，已如前述。況再審係為確定判決認定事實錯誤而設之救濟
    機制，與糾正確定判決法律上錯誤之非常上訴制度不同，聲
    請人所指法院於審理程序進行中，錯誤適用法定刑罰加重事
    由，應屬非常上訴救濟範疇，尚非再審程序所得處理，併此
    敘明。稽諸上開說明，聲請人之再審理由，自與刑事訴訟法
    第420條第1項第6款之規定不相適合，聲請再審之程序顯係
    違背規定，亦無從補正，再審之聲請不合法，應予駁回。
四、末按聲請再審之案件，除顯無必要者外，應通知聲請人及其
    代理人到場，並聽取檢察官及受判決人之意見。但無正當理
    由不到場，或陳明不願到場者，不在此限。前項本文所稱「
    顯無必要者」，係指聲請顯屬程序上不合法且無可補正或顯
    無理由而應逕予駁回，刑事訴訟法第429條之2、法院辦理刑
    事訴訟案件應行注意事項第177條之4定有明文。本件再審之
    聲請，有不合法情事，已如前述，自無聽取再審聲請人意見
    之必要，爰不通知再審聲請人到場，逕予駁回。　　　　
三、據上論斷，應依刑事訴訟法第433條前段，裁定如主文。
中　　華　　民　　國　　111 　年　　11　　月　　11　　日
                  刑事第十六庭  審判長法　官  劉嶽承
                                      法　官  王耀興
                                      法　官  古瑞君
以上正本證明與原本無異。
如不服本裁定，應於收受送達後五日內向本院提出抗告狀。
                                      書記官  林君縈
中　　華　　民　　國　　111 　年　　11　　月　　11　　日